【裁判字號】    99,抗,135
【裁判日期】    991025
【裁判案由】    聲明異議
【裁判全文】
臺灣高等法院臺南分院民事裁定  99年度抗字第135號
抗  告  人  甲○○
            丙○○
上抗告人因與相對人乙○○間假扣押事件，對於中華民國九十九
年七月二十九日臺灣雲林地方法院所為裁定（九十九年度事聲字
第四一號），提起抗告，本院裁定如下：
      主      文
抗告駁回。
抗告訴訟費用新台幣壹仟元由抗告人負擔。
      理      由
一、抗告意旨略以：相對人除坐落台北縣中和市○○段二五○之
    一三地號土地，及員山段一○九○建號建物以外，別無其他
    較有價值財產，此有相對人之財產稅總歸戶財產查詢清單、
    九十八年度綜合所得稅各類所得資料清單等影本足參；惟其
    侵占金額高達新台幣（下同）一百四十九萬元，對照上揭不
    動產並設定有最高限額一百二十萬元之抵押權，足認相對人
    有脫產，致日後不能強制執行或甚難執行之假扣押原因存在
    。此外，縱認伊釋明有所不足，惟伊既陳明願供擔保，亦足
    補釋明之不足，而與民事訴訟法第五百二十二條及第五百二
    十六條之規定無違。原審裁定將司法事務官所為裁定廢棄，
    駁回伊之假扣押聲請，尚有未合；爰提起本件抗告，求為廢
    棄原裁定等語。
二、惟按假扣押，非有日後不能強制執行或甚難執行之虞者，不
    得為之，此觀民事訴訟法第五百二十三條第一項規定自明；
    又按請求及假扣押之原因，應釋明之。前項釋明如有不足，
    而債權人陳明願供擔保或法院認為適當者，法院得定相當之
    擔保，命供擔保後為假扣押，同法第五百二十六條第一項、
    第二項亦有明文。是以請求及假扣押之原因，債權人如未先
    為釋明，縱就債務人所應受之損害供法院所定之擔保者，亦
    不得命為假扣押；必因釋明而有不足，並經債權人陳明願供
    擔保或法院認為適當者，始得命供擔保後為假扣押（最高法
    院九十四年度台抗字第一五六裁判要旨參照）。次按所謂不
    能強制執行，係指債務人浪費財產，增加負擔，或就其財產
    為不利益之處分，將成為無資力之情形；所謂恐難執行，則
    指債務人將移住遠方或逃匿者，並經最高法院著有十九年抗
    字第二三二號判例可資參照。
三、查，本件抗告人係以相對人乘第三人即兩造之被繼承人賴沈
    花盆因病昏迷時，基於自己不法所有意圖，盜領賴沈花盆所
    有雲林縣斗六市農會存款一百四十九萬元，業經雲林地檢署
    起訴，現由原審法院刑事庭審理中。賴沈花盆其後已死亡，
    抗告人等係賴沈花盆之繼承人，自得本於繼承回復請求權向
    相對人行使權利。因相對人有隱匿財產情事，為保全債權，
    爰提出檢察官起訴書、刑事附帶民事起訴狀為證，聲請原審
    法院准供擔保後對於相對人之財產為假扣押。原審法院司法
    事務官以：抗告人主張之請求，依其提出之上開事證，就其
    請求之原因固可認為有相當之釋明，然所述假扣押之原因，
    則未足盡釋明之責；惟抗告人既已陳明願供擔保，可認為足
    以補其釋明之不足，而裁定准抗告人供擔保二十四萬九千元
    後，得對於相對人之財產，在七十四萬五千元範圍內予以假
    扣押。次查，相對人不服原審法院司法事務官所為上揭裁定
    之終局處分，依民事訴訟法第二百四十條之四第一項規定具
    狀提出異議後，原審法院以：抗告人固據提出雲林地檢署起
    訴書、刑事附帶民事起訴狀等件為證，然上開文件僅係請求
    原因之釋明，尚非假扣押原因之釋明。至於抗告人主張相對
    人有隱匿財產情事部分，並未提出可供法院即時調查之證據
    ，使法院信其主張為真實，難謂對於假扣押之原因已盡釋明
    之責；抗告人既未就假扣押之原因予以釋明，亦不符合可供
    擔保以補釋明不足之要件，其假扣押之聲請應不予准許。司
    法事務官准供擔保為假扣押之裁定即有未洽，因而裁定廢棄
    司法事務官所為終局處分，並駁回抗告人之假扣押聲請者，
    核與上開說明，並無不合。
四、抗告人雖抗辯：相對人除上揭房地外，並無其他較有價值之
    財產，對照上揭不動產並設定有最高限額一百二十萬元之抵
    押權，足認相對人有脫產，致日後不能強制執行或甚難執行
    之假扣押原因存在，且縱認伊釋明或有不足，惟伊既陳明願
    供擔保，亦足補釋明之不足云云；惟抗告人對於相對人究竟
    有何「浪費財產，增加負擔」、「就其財產為不利益之處分
    ，將成為無資力」之不能強制執行，或債務人將移住遠方或
    逃匿」之恐難執行等假扣押原因之要件事實，仍未提出可供
    法院即時調查之證據，以盡釋明之責；依上開說明，要難認
    其抗告為有理由。
五、綜上所述，原裁定廢棄司法事務官所為終局處分，並駁回抗
    告人之假扣押聲請，其認事用法並無不合；抗告意旨指摘原
    裁定不當，求為廢棄者，非有理由，應予駁回。
六、據上論結，本件抗告為無理由，依民事訴訟法第四百九十五
    條之一第一項、第四百四十九條第一項、第九十五條、第七
    十八條、第八十五條第一項前段，裁定如主文。
中    華    民    國    99    年    10    月    25    日
                  民事第二庭  審判長法  官  陳  光  秀
                                    法  官  曾  平  杉
                                    法  官  李  文  賢
上為正本係照原本作成。
本裁定不得再抗告。
中    華    民    國    99    年    10    月    26    日
                                    書記官  劉  清  洪

司法院資訊處製作；財團法人民間司法改革基金會備份。
